【裁判字號】    99,交聲,1212
【裁判日期】    991029
【裁判案由】    聲明異議
【裁判全文】
臺灣臺南地方法院交通事件裁定        99年度交聲字第1212號
移送機關    交通部公路總局嘉義區監理所麻豆監理站
異議人即
受處分人    甲○○
上列異議人即受處分人因違反道路交通管理處罰條例案件，對於
交通部公路總局嘉義區監理所麻豆監理站民國99年9月30日所為
之裁決處分（處分案號：麻監裁罰字第裁75-M00000000號）聲明
異議，本院裁定如下：
    主    文
原處分關於罰鍰新臺幣萬肆仟伍佰元部分撤銷。
上開撤銷部分，甲○○不罰。
其餘異議駁回。
    理    由
一、原處分意旨略以：異議人即受處分人甲○○（下稱異議人）
    於民國98年5月28日11時37分許，駕駛車牌號碼1357-GL號自
    用一般小客車，行經臺南縣善化鎮嘉北里1-25號前時，因變
    換車道，與由第三人施俊儒所騎乘之腳踏車發生擦撞，致施
    俊儒受有頭頂擦傷、右上臂撕裂傷、左小腿挫傷、輕微腦震
    盪等傷害，經臺南縣警察局善化分局（下稱舉發機關）警員
    據報到場處理，並當場測得其呼氣中酒精濃度為每公升0.51
    毫克，因超過規定標準遂予以製單舉發，嗣經交通部公路總
    局嘉義區監理所麻豆監理站（下稱原處分機關）以其違規事
    證明確，依道路交通管理處罰條例第35條第1項第1款、第24
    條第1項第2款（原處分漏載第24條第1項第2款）、第45條第
    4款及違反道路交通管理事件統一裁罰基準表之規定，裁處
    異議人罰鍰新臺幣（下同）34,500（酒駕部分）、600元（
    在多車道不依規定駕車），合計為35,100元、吊扣駕駛執照
    24個月，並應參加道路交通安全講習等語。
二、聲明異議意旨略以：異議人因酒駕，經緩起訴處分，並向台
    南智障者福利家長協進會捐款35,000元，基於一事不二罰，
    請撤銷酒駕罰鍰，只罰在多車道不依規定駕車違規等語。
三、按汽車駕駛人，駕駛汽車經測試檢定有酒精濃度超過規定標
    準者，處15,000元以上60,000元以下罰鍰，並當場移置保管
    該汽車及吊扣其駕駛執照1年；因而肇事致人受傷者，並吊
    扣其駕駛執照2年；致人重傷或死亡者，吊銷其駕駛執照，
    並不得再考領。汽車駕駛人，有第35條第1項規定之情形者
    ，應接受道路交通安全講習。又汽車駕駛人，爭道行駛有在
    多車道不依規定駕車者，處600元以上1,800元以下，道路交
    通管理處罰條例第35條第1項第1款、第24條第1項第2款、第
    45條第4款分別定有明文。又汽車駕駛人飲用酒類或其他類
    似物後其吐氣所含酒精濃度超過每公升0.25毫克以上者，不
    得駕車，道路交通安全規則第114條第2款復定有明文。
四、經查：
  (一)異議人於上揭時、地駕駛車牌號碼1357-GL號自用一般小客
    車在多車道不依規定駕車肇事致人受傷，經舉發機關警員測
    得其呼氣中所含酒精濃度為每公升0.51毫克，因超過規定標
    準，遂予製單舉發，並經原處分機關裁處如前所述內容之裁
    罰等情，有臺南縣警察局98年5月28日南縣警交字第M000000
    00號舉發違反道路交通管理事件通知單及原處分機關99年9
    月30日麻監裁罰字第裁75-M00000000號裁決書附卷可稽，且
    為異議人所不爭執，是此部分違規事實已可認定。
  (二)惟按95年2月5日生效之行政罰法第26條第1項規定，一行為
    同時觸犯刑事法律及違反行政法上義務規定者，依刑事法律
    處罰之。但其行為應處以其他種類行政罰或得沒入之物而未
    經法院宣告沒收者，亦得裁處之。究其立法目的，無非以一
    行為同時觸犯刑事法律及違反行政法上義務規定時，由於刑
    罰與行政罰同屬對不法行為之制裁，而刑罰之懲罰作用較強
    ，故依刑事法律處罰，即足資警惕時，實無一事二罰再處行
    政罰之必要，且刑事法律處罰，由法院依法定程序為之，較
    符合正當法律秩序，應予優先適用，但罰鍰以外之沒入或其
    他種類行政罰，因兼具維護公共秩序之作用，為達行政目的
    ，行政機關仍得併予裁處。
  (三)查異議人上開酒駕行為，業經檢察官依刑事訴訟法第253條
    之2第1項第4款規定為緩起訴處分，並命受處分人向公益團
    體捐款，受處分人係履行檢察官所為緩起訴處分命令，此等
    命令名義上雖非刑罰，但仍是一種特殊處遇措施，造成受處
    分人之財產減少，性質上亦屬剝奪人民財產權之處分，與刑
    事制裁無異，實質上為刑事處罰。故檢察官為緩起訴處分並
    命向公益團體捐款者，該捐款解釋上亦應認屬道路交通管理
    處罰條例第35條第8項所規定之罰金為宜。而參諸違反道路
    交通管理事件統一裁罰基準表之規定，對於駕駛人駕駛小型
    車，而其吐氣所含酒精濃度超過每公升0.4毫克以上未滿0.5
    5毫克者，其最低應納罰鍰之數額為34,500元。本件異議人
    在刑事部分，既經檢察官為緩起訴處分，並經檢察官命向臺
    南市智障者福利家長協進會支付35,000元，而異議人亦於98
    年8月26日履行上開緩起訴處分之負擔完畢，且該緩起訴於
    99年8月4日期滿未經撤銷，此業據本院依職權調取臺灣臺南
    地方法院檢察署98年度緩字第1913號緩起訴執行卷宗全卷核
    閱相符，並有京城銀行匯款委託書1紙附於該卷可憑，依前
    開說明，本件異議人酒駕之行政罰罰鍰部分，應不得再為裁
    處。
  (四)至原處分機關雖援引法務部95年5月25日法律字第095070039
    3號函，認行政罰法第26條第2項所稱「不起訴處分」，包括
    緩起訴處分，亦即是不起訴的一種，並非刑罰，應無行政罰
    法「一事不二罰」適用云云。然查：依刑事訴訟法第253條
    之1規定，有關緩起訴處分須具備：犯罪嫌疑充足、斟酌刑
    法第57條所列事項、為公共利益維護、以緩起訴為適當者（
    即適當性）等要件，核與不起訴處分要件尚屬有間。是如認
    行政罰法第26條第2項規定不起訴處分包含緩起訴處分，即
    已逾文義解釋範圍。又關於緩起訴處分要件及裁量基準，與
    不起訴處分相較，均有不同，至多應僅得視緩起訴處分係暫
    緩起訴處分，而非不起訴處分。是基於前述諸多理由，緩起
    訴處分與行政罰法第26條第2項列舉之不起訴處分等情形迥
    然有別，無從遽為比擬而為相同之處置。另原處分機關認行
    政罰法第26條第1項所謂「依刑事法律處罰之」，應係指罪
    刑法定主義及刑事法律正當程序運作完成始足當之云云。然
    查緩起訴制度設計，乃為使司法資源有效運用，填補被害人
    損害、有利被告或犯罪嫌疑人再社會化及犯罪特別預防等目
    的。爰參考日本起訴猶豫制度及德國附條件及履行期間暫不
    提起公訴制度，於本條增訂緩起訴處分制度，其適用範圍以
    被告所犯為死刑、無期徒刑或最輕本刑為3年以上有期徒刑
    以外之罪者，始有適用，其猶豫期間為1年以上3年以下，此
    觀刑事訴訟法第253條之1立法理由即明。故而，檢察官對於
    觸犯刑事法律之犯罪行為，於符合緩起訴要件者，為緩起訴
    處分，自當符合罪刑法定主義及刑事法律正當程序原則，原
    處分機關認緩起訴制度不受上開原則拘束，顯有誤解。
  (五)另原處分機關對異議人為吊扣駕駛執照24個月，並應參加道
    路交通安全講習之處分部分，係罰鍰以外對於預防再犯之行
    政罰，乃為抑止酒後駕車之不法行為，維護道路交通用路權
    人之生命、身體之安全法益，依行政罰法第26條第1項但書
    之規定，得裁處之，是原處分機關此部分之裁決，核無不當
    ，異議人此部分異議，並無理由。
五、綜上所述，原處分機關就異議人酒駕行為所處罰鍰34,500元
    部分之行政裁罰，即有未洽，應由本院撤銷該處分並就該部
    分為異議人不罰之諭知，以資適法；至於原處分中吊扣駕駛
    執照24個月，並應參加道路交通安全講習之處分，於法並無
    違誤，從而，此部分之異議並無理由，應予駁回；另就在多
    車道不依規定駕車行為所處罰鍰600元部分，異議人並無異
    議，不在本件審理之範圍內，併此敘明。
六、據上論結，依道路交通管理處罰條例第87條第2項、道路交
    通事件處理辦法第18條、第19條前段，裁定如主文。
中    華    民    國    99    年    10    月    29    日
                      交通法庭  法  官  林福來
以上正本證明與原本無異。
如不服本裁定，應於收受送達後5日內向本院提出抗告狀。（應
附繕本）
                                書記官  李淑惠
中    華    民    國    99    年    10    月    29    日

司法院資訊處製作；財團法人民間司法改革基金會備份。
